臺灣苗栗地方法院刑事判決　　　　　　　 96年度易字第111號
公　訴　人　臺灣苗栗地方法院檢察署檢察官
被　　　告　甲○○
上列被告因詐欺案件，經檢察官聲請簡易判決處刑（95年度偵字
第5667號；本院原受理案號：96年度苗簡字第98號），本院認不
得以簡易判決處刑，爰改為適用通常程序審判，判決如下：
    主  文
本件管轄錯誤，移送於臺灣士林地方法院。
　　理  由
一、公訴意旨如聲請簡易判決處刑書所載。
二、按「案件由犯罪地或被告之住所、居所或所在地之法院管轄
    」，刑事訴訟法第5 條第1 項定有明文。此即所謂之「土地
    管轄」之規定，屬於上開法律規定之各地方法院均有刑事管
    轄之權限。惟為避免管轄法院因被告之住所、居所及所在地
    變更而一再變更，土地管轄必須恆定，即以案件繫屬於法院
    之日為準，而對於管轄權之有無，係屬於法院應依職權調查
    之事項（參照司法院24年院字第1247號解釋意旨、同院37年
    院解字第3825號解釋意旨、最高法院48年台上字第837 號判
    例意旨、同院81年度台上字第876 號判決意旨）。而所謂犯
    罪地，參照刑法第4 條之規定，解釋上應包括行為地及結果
    地二者（最高法院72年度台上字第5894號判例意旨參照）。
    又刑法上詐欺罪之成立，以意圖為自己或第三人不法所有，
    以詐術使人將本人或第三人之物交付為要件（最高法院46年
    台上字第260 號判例意旨參照），亦即以本人交付其物為犯
    罪結果，則被害人遭詐欺集團詐騙而匯款之地點，即為行為
    結果發生地。次按「無管轄權之案件，應諭知管轄錯誤之判
    決，並同時諭知移送於管轄法院」，同法第304 條定有明文
    ，且依同法第307 條之規定，此項判決並得不經言詞辯論逕
    行為之；而檢察官聲請以簡易判決處刑之案件，法院於審理
    後，認應為管轄錯誤判決之諭知者，依同法第452 條規定，
    應改為適用通常程序審判之。
三、再按刑法上之幫助犯，以正犯已經犯罪為構成要件，故幫助
    犯無獨立性，如無他人犯罪行為之存在，幫助犯即無由成立
    ，最高法院60年台上字第2159號著有判例；又按我國刑法就
    幫助犯言，係採共犯從屬性說，並不認為幫助犯之幫助行為
    ，為實行行為，是以幫助行為之是否既遂，仍應以正犯之實
    行行為為準，此亦有最高法院82年台上字第6104號判決可資
    參照。
四、經查：
（一）本件被告於94年12月11日在臺北縣政府警察局淡水分局製
      作警詢筆錄時，戶籍地址為「屏東縣潮州鄉○○里○○街
      65 號6樓之6 」，聯絡地址為「新竹市○○路190 號1 樓
      115 之1 號」。嗣於95年9 月20日將戶籍遷入「苗栗縣苗
      栗市○○里○ 鄰○○路985 巷1 號」，復於95年12月12日
      將戶籍改遷入「桃園縣桃園市○○里○○鄰○○路213 之4
      號」乙節，有個人基本資料查結果1 紙在卷可稽。查本案
      檢察官聲請簡易判決處刑，係於96年1 月22日繫屬本院乙
      節，有臺灣苗栗地方法院檢察署96年1 月18日苗檢堂宇95
      偵字第5667號函上之本院收文章可稽。準此，本案繫屬於
      本院時，被告之住所、居所或所在地均不在苗栗縣市境內
      。
（二）又本案被害人乙○○係於台北縣淡水鎮○○路73巷2 弄10
      號1 樓遭詐騙，並至淡水縣中興郵局以自動提款機匯款而
      交付財物乙節，業據被害人乙○○於警詢中指述明確，是
      以，本件詐欺罪之正犯之行為地和犯罪結果地，均為臺灣
      士林地方法院所管轄，並非在本院管轄。
（三）又被告所交付予詐欺集團之同一帳號中，復有另一匯款之
      被害人陳奕超，其係在台北市南港區○○○路○ 段128 號
      中央研究院辦公室遭詐騙，其匯款交付財物地亦在該區郵
      局內乙節，有臺灣高等法院95年度上易字第2457號判決在
      卷可稽（該案檢察官起訴之被告販賣予詐欺集團之帳號與
      本案相同，兩案僅被害人不同，故屬於同一案件，而經臺
      灣士林地方法院檢察署檢察官於95年9 月12日起訴，而經
      臺灣士林地方法院於以95年度易字第1166號判決，認管轄
      錯誤，而移轉予本院審理，嗣檢察官不服提起上訴，經臺
      灣高等法院95年度上易字第2457號判決，認該案臺灣士林
      地方法院有管轄權，故將原判決撤銷，發回臺灣士林地方
      法院，目前由該院審理中等情，此有上開起訴書、判決及
      本院電話紀錄附卷可稽）。準此，該同一案件正犯之行為
      地和犯罪結果地，均在臺灣士林地方法院所管轄，亦非本
      院所管轄。
四、綜上所述，依本件檢察官起訴被告之犯罪地與被告之住所、
    居所及所在地，均非在本院管轄範圍內，本院自無管轄權，
    而本案之同一案件目前既由臺灣士林地方法院繫屬中，且該
    法院亦有管轄權，已如前述，顯然本案應由臺灣士林方法院
    管轄，較有利本案調查、傳訊證人、被告。基此，本院對本
    件既無管轄權，揆諸首揭刑事訴訟法第304 條、第307 條之
    規定，自應諭知管轄錯誤判決，並將本件移送於管轄法院即
    臺灣士林地方法院，且爰不經言詞辯論，逕行為之。
據上論斷，應依刑事訴訟法第452 條、第304 條、第307 條，判
決如主文。
中　　華　　民　　國　　96　　年　　3 　　月　　23　　日
　　　　　　　　　刑事第二庭  審判長法　官　  楊清益
　　　                              法　官　  林靜雯
　　　　　　　　　　　　　　　　　  法　官    顧正德
以上正本證明與原本無異。
如不服本判決，應於判決送達後10日內向本院提出上訴狀（應抄
附繕本）。告訴人或被害人如對於本判決不服者，應具備理由請
求檢察官上訴，其上訴期間之計算係以檢察官收受判決正本之日
期為準。
                                    書記官    廖鳳美
中　　華　　民　　國　　96　　年　　3 　　月　　26　　日
